臺灣高雄地方法院民事判決　九十年度保險字第五七號
　　原　　　告　富邦產物保險股份有限公司
　　法定代理人　乙○○
　　訴訟代理人　甲○○
　　被　　　告　丙○○
右當事人間侵權行為損害賠償事件，本院判決如左：
    主    文
被告應給付原告新台幣肆拾陸萬零捌拾玖元，及自民國九十年七月二十一日起至清償
日止，按年息百分之五計算之利息。
原告其餘之訴駁回。
訴訟費用由被告負擔十分之七，餘由原告負擔。
    事實及理由
一、原告主張：被告於民國八十九年七月一日二十一時四十五分許，駕駛車牌號碼Ｖ
    ２─九二五號營業小客車，沿高雄市○○區○○路由南向北行駛，行經該路與建
    國路交岔口，因過失搶先左轉，未讓訴外人林天輝所駕駛沿澄清路由北向南直線
    行駛之ＺＥ─二九八九號自用小客車先行，撞及林天輝所駕之車，致該車受損，
    經送修後，修護費共新台幣（以下同）七二三七九五元。原告係該車之車體保險
    人，業已就上開修護費用全數理賠，爰依民法第一百九十六條及保險法第五十三
    條第一項代位行使被保險人林天輝對於第三人之請求權，請求被告就原告已賠償
    之金額賠償損害。並聲明：（一）被告應給付原告七二三七九五元，及自起訴狀
    繕本送達之翌日起至清償日止，按年息百分之五計算之利息。（二）訴訟費用由
    被告負擔。
二、被告則以：被告雖有搶先左轉之過失，然林天輝自述當時時速為七、八十公里，
    故對本件車禍之發生，林天輝亦有過失。且原告主張之修護費用應考慮折舊。此
    外，被告因本件車禍亦受有醫藥費六九○五元、營業損失二十日（每月二四九六
    ○元計算）共一六六四○元、Ｖ２─九二五號營業小客車受損修護費用一三一六
    八○元等損害，此等損害林天輝亦應賠償，被告以此金額向原告主張抵銷。聲明
    ：（一）原告之訴駁回。（二）訴訟費用由原告負擔。
三、兩造無爭執部分：被告於民國八十九年七月一日二十一時四十五分許，駕駛車牌
    號碼Ｖ２─九二五號營業小客車，沿高雄市○○區○○路由南向北行駛，行經該
    路與建國路交岔口，因過失搶先左轉，未讓訴外人林天輝所駕駛沿澄清路由北向
    南直線行駛之ＺＥ─二九八九號自用小客車先行，撞及林天輝所駕之車，致該車
    受損，經送修後，修護費共新台幣（以下同）七二三七九五元。原告係該車之車
    體保險人，業已就上開修護費用全數理賠。
四、本件兩造爭點厥為：（一）本件車禍損害之發生或擴大訴外人林天輝足否與有過
    失？（二）被告主張抵銷之金額是否有理由？
五、得心証之理由：
（一）、本件車禍兩造行駛之澄清路最高速限為時速四十公里，而林天輝車禍當時之
        時速為五十五至六十公里，此有本院依職權調得之高雄市○○○○○道路交
        通調查報告表及林天輝之交通事故談話紀錄表附卷可稽，堪可信為真實。原
        告雖辯稱林天輝於該談話紀錄所作之陳述未必正確。然對該談話紀錄林天輝
        當庭亦表示無意見，原告所辯應無可採。林天輝於本件車禍發生當時確有超
        速行駛之事實而有與有過失應屬實在。本件車禍雖經高雄市政府建設局車輛
        行車事故鑑定委員會鑑定結果為：「丙○○搶先左轉，為肇事原因；林天輝
        無肇事原因，並經高雄市車輛行車事故覆議鑑定委員會維持原鑑定結果，有
        告提出之高雄市政府建設局車輛行車事故鑑定委員會鑑定意見書及高雄市車
        輛行車事故覆議鑑定委員會八十九年十月四日八九高市覆字第二六一號函附
        卷可查。惟按林天輝若非超越最高時速限制十五至二十公里行駛，則應可即
        時剎車，或至少可減輕撞擊之力量，其對本件車禍之發生及損害之造成與有
        過失已屬明確。上開鑑定意見未斟酌林天輝超速之事實，遽為林天輝無肇事
        原因之結論，自無可採。茲審酌本件車禍損害之造成肇事主因為被告違規搶
        先左轉，肇事次因為林天輝超速行駛等事實，雙方過失比例應以被告百分之
        七十，林天輝百分之三十為適當。原告既係代位行使林天輝之侵權行為損害
        賠償請求權，則林天輝之與有過失，被告自亦得向原告為主張。
（二）、原告支付林天輝車子修護費共七二三七九五元，被告並無爭執，惟主張應折
        舊計算。按汽車經使用一定之年限，價值固因折舊而有若干減少，然汽車零
        件之更新則未必使汽車使用年限延長，亦未必使汽車價值增加，蓋汽車有嚴
        重撞擊之紀錄，對其市場交易價格必有相當之減損，而非必因其修護而增加
        其價值。本件林天輝之車係八十九年三月出廠，距本件車禍發生之日八十九
        年七月一日僅約四個月，此一車禍後之修護顯無從增加該車之價值，被告主
        張此修護費應審酌原零件折舊而予酌減尚無可採。
（三）、綜上所述，以原告支付之修護費共七二三七九五元及被告過失比例百分之七
        十計算，原告得代位求償之金額應為五○六六五六元。
（四）、被告主張抵銷部分之審酌：
    １、二人互負債務，而其給付種類相同，並均屆清償期者，各得以其債務與他方
        之債務，互為抵銷，民法第三百三十四條第一項定有明文。本件林天輝就車
        禍之發生既如前述有百分之三十之過失，被告主張其因本件車禍所受損害得
        向林天輝請求賠償之金額向代位林天輝請求損害賠償之原告主張抵銷抗辯自
        屬於法有據。
    ２、關於被告主張抵銷之因本件車禍所生醫藥費用以被告提出之八十九年七月一
        日及七月七日林進興醫院收據及費用明細三張為計算依據，兩造均無爭執。
        經核算共計六九○五元。又被告主張之營業損失共二十日以每月二四九六○
        元計算共計一六六四○元，兩造亦無爭執，應堪信為真實。此外，被告受損
        之上開營業小客車修護費用一三一六八○元，原告雖無爭執，然主張被告之
        車出廠多年，其修護係以新零件替換，自應計算折舊云云。惟如前所述，汽
        車經使用一定之年限，價值固因折舊而有若干減少，然汽車零件之更新則未
        必使汽車使用年限延長，亦未必使汽車價值增加，蓋汽車有嚴重撞擊之紀錄
        ，對其市場交易價格必有相當之減損，非必因其修護而增加其價值。本件被
        告之車係八十七年七月出廠，距本件車禍發生之日八十九年七月一日僅約兩
        年，依目前汽車製造技術，正常使用年限均可達十年，更新部分零件實未必
        可延長車輛之使用年限，且經此車禍後，雖經修護，亦顯無從增加該車之交
        易價值，被告主張此修護費應審酌原零件折舊而予酌減損害金額尚無可採。
        故被告關於汽車受損之損害金額應為修護費一三一六八○元。綜上所述，以
        林天輝有百分之三十過失計算，其應負之損害賠償金額應為四六五六七元（
        （6905+16640+131680）x3/10=46567（小數點以下不計）），被告主張抵銷
        於四六五六七元範圍內為有理由，逾此部分即無理由。
（五）、綜前各項所述，原告依民法第一百九十六條及保險法第五十三條第一項代位
        行使被保險人林天輝對於第三人之請求權，請求被告就原告已賠償之金額賠
        償損害之金額原為五○六六五六，經扣除被告主張抵銷有理由之四六五六七
        元後，原告之請求於四六○○八九元之範圍內及自起訴狀送達之翌日即九十
        年七月二十一日起至清償日止，按年息百分之五計算之利息為有理由。逾此
        部分之請求即無理由，應予駁回。
六、據上論結，原告之訴為一部有理由、一部無理由，依民事訴訟法第第七十九條但
    書，判決如主文。
中　　　華　　　民　　　國　　九十一　　年　　　三　　　月　　二十五　　日
                              臺灣高雄地方法院民事第一庭
~B法　　　官　蔡國卿
右為正本係照原本作成。
如不服本判決，應於送達後廿日內，向本院提出上訴狀並表明上訴理由，如於本
判決宣示後送達前提起上訴者，應於判決送達後十日內補提上訴理由書（須附繕本）。
中　　　華　　　民　　　國　　九十一　　年　　　三　　　月　　二十六　　日
~B法院書記官　王壹理
